臺北高等行政法院裁定
                                      110年度訴字第927號
原      告  陳契銘                                     
被      告  財政部                                     

代  表  人  蘇建榮（部長）                             

上列當事人間申租公有土地事件，原告提起行政訴訟，本院裁定
如下：
    主  文
本件移送於臺灣新北地方法院。
    理  由
一、按行政訴訟法第2條規定：「公法上之爭議，除法律別有規
    定外，得依本法提起行政訴訟。」、行政訴訟法第12條之2
    第2項前段規定：「行政法院認其無受理訴訟權限者，應依
    職權以裁定將訴訟移至有受理訴訟權限之管轄法院。」、行
    政訴訟法第12條第7項規定：「行政法院為第二項及第五項
    之裁定前，應先徵詢當事人之意見。」次按我國關於行政訴
    訟與民事訴訟之審判，依現行法律之規定，係採二元訴訟制
    度，分由不同性質之法院審理。關於因公法關係所生之爭議
    ，由行政法院審判，因私法關係所生之爭執，則由普通法院
    審判。行政機關代表國庫出售或出租公有財產，並非行使公
    權力對外發生法律上效果之單方行政行為，即非行政處分，
    而屬私法上契約行為，當事人若對之爭執，自應循民事訴訟
    程序解決，業經司法院釋字第448號解釋在案。又土地所有
    權人依民法第767條第1項請求事件，性質上屬私法關係所生
    之爭議，其訴訟應由普通法院審判，縱兩造攻擊防禦方法涉
    及公法關係所生之爭議，亦不受影響，復經釋字第758號解
    釋在案。是行政法院審判權對象乃公法性質之爭議，個案爭
    議如屬私法性質，則應循民事訴訟程序請求救濟，始為適法
    。次按民事訴訟法第2條第1項規定：「對於公法人之訴訟，
    由其公務所所在地之法院管轄；其以中央或地方機關為被告
    時，由該機關所在地之法院管轄。」民事訴訟法第10條第2
    項規定：「其他因不動產涉訟者，得由不動產所在地之法院
    管轄。」所謂其他因不動產涉訟，係指因不動產之物權或其
    分割或經界以外，與不動產有關之一切事項涉訟者而言。民
    事訴訟法第21條規定：「被告住所、不動產所在地、侵權行
    為地或其他據以定管轄法院之地，跨連或散在數法院管轄區
    域內者，各該法院俱有管轄權。」準此，其他因不動產涉訟
    而對行政機關誤提起行政訴訟，而有民事訴訟法第21條情形
    時，行政法院應徵詢當事人意見後，將訴訟移至有受理訴訟
    權限的管轄法院。
二、查，原告與行政院農業委員會林務局新竹林區管理處就分割
    前新北市三峽區東眼段金敏子小段6地號內國有土地（下稱
    系爭土地）訂有國有森林用地暫准租用契約書，面積約707
    平方公尺，租期至民國89年6月30日止。原告另於89年12月2
    8日向土地經管單位財政部國有財產署北區分署（下稱北區
    分署）申請承租系爭土地作為地上房屋、養雞場、倉庫雜與
    草地使用，切結為該地上房屋即新北市○○區○○OOO號房屋（
    下稱○○OOO號房屋）所有權人，原告與北區分署遂於93年7月
    9日訂定國有基地租賃契約書，面積為589平方公尺，租期至
    108年12月31日止。嗣因原告以陳述書表示○○OOO號房屋是98
    年間購得，北區分署因原告切結不實，遂以108年5月24日台
    財產北租字第10880029740號函通知原告自89年12月28日撤
    銷上述租約。原告又數次發函說明其中原因，北區分署以11
    0年3月23日台財產北租字第11000070800號函復原告就相同
    事項之前已數次函復在案而不贅述，至於○○OOO號門牌遷移
    事宜非國產業務等語。原告不服提起訴願，略以：㈠、請將
    原墾者土地，由國有移轉為原墾者或繼承人所有，以符土地
    公平正義原則。㈡、原告原向新竹林管處承租系爭國有土地
    面積為707平方公尺，89年12月28日向北區分署申請租地換
    約後土地面積縮減為589平方公尺，請回復原租賃面積為707
    平方公尺，由原告承租。㈢、請將○○OOO號房屋座落土地出租
    給原告，並將該門牌歸還原告所有稅籍編號15200455000房
    屋處。遭財政部110年7月28日訴願決定書（案號第11000359
    號）決定訴願不受理。原告遂向本院提起行政訴訟，訴之聲
    明為：訴願決定及原租賃土地地號及面積均撤銷等情，有起
    訴狀（本院卷第11-16頁）、財政部110年7月28日台財法字
    第11013923840號函與訴願決定（本院卷第17-28頁）、財政
    部國有財產局臺灣北區辦事處98年3月17日台財產北管字第0
    9700309273號函（本院卷第33-34頁）國有基地租賃契約書
    （本院卷第35-40頁）、訴願書（本院卷第41-48頁）可參。
    核其意旨是請求國有財產之出售或出租，應屬私法爭議之民
    事事件，非公法上爭議，應循民事訴訟途徑解決，本院無受
    理訴訟權限。又系爭土地位於新北市三峽區，被告所在地設
    於臺北市文山區，分別屬於臺灣新北地方法院、臺灣臺北地
    方法院管轄，原告希望移轉至臺灣新北地方法院管轄，有電
    話紀錄可參（本院卷第51頁），本院認為本件由不動產所在
    地之法院管轄，在調查證據方面較為便利，爰將本件訴訟移
    送至有受理訴訟權限之臺灣新北地方法院。裁定如主文。
中　　華　　民　　國　　110 　年　　10　　月　　18　　日
                    臺北高等行政法院第六庭
                              審判長法  官　 陳心弘
                          　        法  官　 高維駿
                                    法  官　 郭銘禮　
上為正本係照原本作成。
如不服本裁定，應於送達後10日內向本院提出抗告狀（須按他造
人數附繕本）。 
中　　華　　民　　國　　110 　年　　10　　月　　18　　日
                                    書記官   林淑盈